臺灣桃園地方法院刑事判決　　　　　　　　　　　　八十九年度易字第二九二六號
　　公　訴　人　臺灣桃園地方法院檢察署檢察官
　　被　　　告　丁○○
　　被　　　告　甲○○
　　被　　　告　丙○○
右列被告因傷害案件，經檢察官提起公訴（八十九年度偵字第四二一四、六五三九號
），本院判決如左：
    主  文
丁○○傷害人之身體，處有期徒刑肆月，如易科罰金以佰元折算壹日。
甲○○、丙○○均無罪。
    事  實
一、丁○○於民國八十八年十月十日晚上十時許，與甲○○、丙○○三人共同騎乘機
    車（甲○○駕騎附載丁○○、丙○○）行經桃園縣龜山鄉○○路與幸福路口之際
    ，因與乙○○等人之行車超車等細故衝突，丁○○竟基於傷害人身體之意，取持
    水果刀衝追駕騎機車在該路口欲折返之乙○○背部一刀，致使乙○○受有右背穿
    刺傷合併右側血胸、橫隔膜破裂及肝臟裂傷之傷害。
二、案經乙○○訴由桃園縣警察局龜山分局報請臺灣桃園地方法院檢察署檢察官偵查
    起訴。
    理  由
壹、有罪部分（被告丁○○部分）：
  一、右揭事實，迭據被告丁○○於偵審中坦承不諱，核與告訴人乙○○指訴、同案
      被告甲○○、丙○○供述以及證人己○○、戊○○於偵審中證述之情節相符，
      並有診斷證明書附卷可稽，事證明確，被告丁○○之傷害犯行堪以認定。
  二、核被告丁○○之所為，係犯刑法第二百七十七條第一項之傷害罪。被告行為後
      ，刑法第四十一條於民國九十年一月十日經修正公布，並於同年月十二日生效
      ，易科罰金之適用範圍擴大為最重本刑五年以下有期徒刑之罪，並明定併合處
      罰之數罪，如各罪均得易科罰金者，其應執行之刑逾六月時，亦得適用之，比
      較新舊法之結果，舊法並非有利於被告，依刑法第二條第一項前段規定應適用
      裁判時之法律。爰審酌被告之品行、犯罪之動機、目的、手段、犯罪時所受之
      刺激、被害人所受傷害程度及被告犯罪後之態度等一切情狀，量處如主文所示
      之刑，並諭知易科罰金之折算標準。至被告所持以刺傷告訴人之水果刀，係同
      案被告甲○○之女友葛福秋所有，已據被告丁○○及甲○○供述在卷，是該水
      果刀雖係被告丁○○持以犯本傷害罪所用之物，然非屬其所有，亦非違禁物，
      自無據宣告沒收，併予說明。
貳、無罪部分（被告甲○○、丙○○部分）：
  一、公訴意旨略以於右揭時地雙方因超車細故發生衝突，甲○○、丙○○竟與丁○○基於共同傷害人身體之犯意，由丁○○持水果刀，甲○○與丙○○則分持木
      棒，合力衝追毆傷乙○○致乙○○受傷，經乙○○提出告訴，因認甲○○與丙○○亦共同涉有刑法第二百七十七條第一項之傷害罪嫌云云。
  二、按犯罪事實，應依證據認定之，無證據不得推定其犯罪事實；又不能證明被告
      犯罪者，應諭知無罪之判決，刑事訴訟法第一百五十四條、第三百零一條第一
      項分別定有明文。又事實之認定，應憑證據，如未能發現相當證據，或證據不
      足以證明，自不能以推測或擬制之方法，為裁判基礎（最高法院四十年度台上
      字第八六號判例意旨參照）。另按認定犯罪事實所憑之證據，雖不以直接證據
      為限，間接證據亦包括在內，然無論直接或間接證據，其為訴訟上之證明，須
      於通常一般之人，均不致於有所懷疑，而得確信其為真實之程度者，始得為有
      罪之認定，倘其證明尚未達此一程度，而有合理性懷疑之存在時，即無從為有
      罪之認定（最高法院七十六年度台上字第四九八六號判例意旨參照）。又告訴
      人之告訴，係以使被告受刑事訴追為目的，是其陳述是否與事實相符，仍應調
      查其他證據以資審認；被害人之陳述倘尚有瑕疵，遽採為論罪科刑之根據，即
      難認為適法（最高法院五十二年度台上字第一三○○號、六十一年度台上字第
      三○九九號判例意旨參照）。
  三、本件公訴人認被告甲○○、丙○○二人亦共涉有前述傷害罪嫌，係以被告甲○○、丙○○二人於警訊時之「大致自白」、告訴人乙○○之指訴、證人己○○
      、戊○○之證述以及乙○○之診斷證明書一份等為主要論據。然訊據被告甲○○、丙○○二人對其等與另被告丁○○共乘一部機車於右揭時地因細故與告訴
      人等多人發生口頭上之簡短對罵、之後遭告訴人等追逐、渠等於中興路與幸福
      路口停車隨地撿持木棒以對、丁○○則持刀衝追上前刺傷告訴人乙○○等情，
      固均不諱言，惟均堅決否認有何傷害犯行或傷害告訴人之犯意聯絡，並均辯稱
      當時渠二人均留在機車旁，因告訴人等多人集結在附近，渠等又係三人共乘一
      部機車，如果對方要追，渠等也跑不了，只有停車持木棒防身，並未傷害到告
      訴人，而丁○○則走下去看看他們做什麼，丁○○為何會追刺告訴人一刀，渠
      等均不知情等語。經查：
      (1)、事發當晚係被告甲○○騎機車附載丁○○與丙○○（俗稱三貼）自桃園市
          沿龜山工業區○○○路欲回龜山鄉萬戶綠莊幸福五街丁○○住處，於建國
          東路遇見告訴人等人之車隊（己○○騎一部附載詹傳樹；乙○○、呂永清
          、戊○○各騎一部；共四部機車，一部在前，三部跟隨在後），因戊○○
          所騎第一部機車超車時車速太快又太靠近，丁○○即罵以「幹」並說「騎
          那麼快幹嘛」後繼續前駛，而該機車即停下來與另三部機車會合，經告以
          被罵之事後，其等即決定追上去質問及罵回來，之後被告甲○○乃加足油
          門前駛，此時，告訴人等之四部機車遂分成兩路，一路緊跟在被告機車之
          後行駛中興路，另一路則繞道龜山鄉○○路○○路包抄，被告車行至中興
          路右轉幸福路往萬戶綠莊之斜坡離中興路約十幾二十公尺路邊停車，告訴
          人等四部車超過該路口後，亦一同停在距叉路口約三、四十公尺之中興路
          上，告訴人等認為被告等人有挑釁之意，遂議定要毆打被告等三人，旋即
          折回欲誘被告等人追上來，然其等折回時發現被告三人中有人持金屬物品
          （即水果刀）、有人持木棒從通往萬戶綠莊之幸福路的斜坡上走下來，告
          訴人等見狀，紛紛在該路口折回（戊○○、呂永清等二部車已折回往永和
          豆漿方向騎；乙○○正欲折回；己○○、詹傳樹二人共騎之機車剛到路口
          之對面處尚未折回），嗣告訴人乙○○於該路口欲折回時，站立於約十公
          尺遠之被告丁○○遂持水果刀衝追上去，往乙○○背部刺殺一刀，另分持
          木棒之甲○○、丙○○則站立在距刺殺地點約十公尺遠之原處，告訴人受
          傷後旋即夥同其他人等共赴龜山大明醫院就醫（嗣後轉送長庚醫院繼續治
          療），而被告等人亦即共騎原車往萬戶綠莊社區（按即被告丁○○所住社
          區）方向離去，此乃本院綜合各該等所述後所認之當晚事發經過，合先說
          明。
      (2)、本件告訴人乙○○確係被被告丁○○單獨一人持水果刀刺殺一刀致傷，此
          乃被告三人、告訴人及在場證人己○○、戊○○等人不爭之事實。從而，
          三人中被告丁○○犯有刑法第二百七十七條第一項之傷害罪已無庸置疑，
          然另被告甲○○、丙○○二人是否亦有犯意聯絡或行為分擔而具共犯要件
          ？經查告訴人雖稱「當時我有看到甲○○及丙○○衝下來，有沒有打到我
          ，我就不知道」（參見本院民國九十年七月二十六日審判筆錄），然告訴
          人之指訴自以使被告受刑事處分為目的，參照前揭判例意旨，自不能遽採
          為論罪科刑之依據。而證人戊○○稱「‧‧‧另兩個拿棍子的人還在追，
          沒有追到乙○○」（參見本院九十年七月二日訊問筆錄）、另證人己○○
          稱「‧‧‧乙○○在路口處也要折返，在折返之際就看手持金屬物品之人
          用跑著過來自乙○○背後刺了一下，乙○○就跑了，我也跟著上去，另外
          二個持木棒之人還留在原處，該處距離乙○○被刺之處約有十公尺遠」（
          參見本院民國九十年六月四日訊問筆錄）等語，二人所述略有不同，然就
          告訴人被刺之時，戊○○、呂永清二人已折回往永和豆漿方向騎，告訴人
          被刺之情節應是背後的事情，而己○○與詹傳樹所共乘之機車則剛到該路
          口之對面，告訴人被刺之情節則是眼前的事情，就被告三人與告訴人間之
          互動經過，應以己○○之位置看得最清楚，衡情自以證人己○○之所述較
          為正確。是於告訴人欲折返之時，被告丁○○尚且跑過來（按即衝追十公
          尺上前）刺告訴人一刀，而另被告甲○○與丙○○二人則手持木棒佇立原
          地，略見被告三人無共同傷害告訴人或其同夥之謀議，否則告訴人一方共
          有五人四部車且均折返該路口，茍有同謀，必一同衝上前，自無容被告邱
          逸凡一人落單上前以寡擊眾之理。
      (3)、再就右(1)之認定，本件告訴人雖非飆車一族，然依當時告訴人等集體駕騎
          機車高速呼嘯夜遊、於被罵簡句後一路緊跟被告機車甚或二路包抄等極盡
          挑釁之情節以觀，加諸眾所週知之一般青少年飆車族之非理性行為，被告
          三人當時所受之危險訊息，實非局外人所得感受，雙方人數不等同，且被
          告三人共騎一部機車，如告訴人等欲追逐被告，被告等三人勢必逃不了，
          而於被告闖紅燈右轉停於路邊時，告訴人等猶停車集結復又折返欲圖尋釁
          ，此時被告等人持械或撿持路邊木棒觀望，所辯基於防衛之說，衡諸情理
          ，非全不足採，其等於駐足觀望之際，被告丁○○持刀突然衝前刺殺告訴
          人一刀，事出突然，縱被告三人有如何防禦之謀，然於見告訴人等人折返
          之際，甲○○、丙○○二人並未同時衝前刺殺、追打，被告丁○○之衝前
          刺殺一刀之舉動，要言之，應為其超出原謀如何防禦範圍之個人行為。
     綜右析述，被告甲○○與丙○○二人無共同傷害告訴人之所辯，應可採信，其
     二人與另被告丁○○之傷害告訴人間，既無行為上之分擔，又無其他證據足資
     認定其二人與被告丁○○間有共議傷害告訴人之犯意聯絡，依右二之規定與判
     例意旨，自應對其二人為無罪判決之諭知。
據上論結，應依刑事訴訟法第二百九十九條第一項前段、第三百零一條第一項、刑法
第二百七十七條第一項、第二條第一項前段、修正後第四十一條第一項前段、罰金罰
鍰提高標準條例第一條前段、第二條，判決如主文。
本案經檢察官羅秀蓮到庭執行職務。
中　　　華　　　民　　　國　　九十一　　年　　　二　　　月　　　七　　　日
                                  臺灣桃園地方法院刑事第三庭
                                      法　官  鄭新後
右正本證明與原本無異。
如不服本判決，應於本判決送達後十日內向本院提出上訴狀（應附繕本），上訴於台
灣高等法院。
                                      書記官  劉寶霞
中　　　華　　　民　　　國　　九十一　　年　　　二　　　月　　　七　　　日
●附論罪科刑依據之法條：
  刑法第二百七十七條：
  傷害人之身體或健康者，處三年以下有期徒刑、拘役或一千元以下罰金。
  犯前項之罪，因而致人於死者，處無期徒或七年以上有期徒刑；致重傷者，處三
    年以上、十年以下有期徒刑。
